【裁判字號】    95,訴,575
【裁判日期】    951115
【裁判案由】    毒品危害防制條例
【裁判全文】
臺灣基隆地方法院刑事判決               95年度訴字第575號
公  訴  人  臺灣基隆地方法院檢察署檢察官
被      告  乙○○
上列被告因毒品危害防制條例案件，經檢察官提起公訴（95年度
毒偵字第1404號），嗣經本院合議裁定改採簡式審判程序審理，
本院判決如下：
        主  文
乙○○連續施用第一級毒品，處有期徒刑伍月，如易科罰金以銀
元參佰元即新台幣玖佰元折算壹日。
扣案之針筒壹支沒收。
        事  實
一、乙○○曾於民國93年間因施用毒品案件，經觀察、勒戒後，
    認有繼續施用毒品之傾向，經台灣台北地方法院裁定令入戒
    治處所施以強制戒治，嗣因戒治期滿，由臺灣臺北地方法院
    檢察署檢察官於94年7月7日以94年度戒毒偵字第103號為不
    起訴處分確定。詎其猶不知悔改，復基於施用第一級毒品海
    洛因之概括犯意，自95年3月起至95年5月23日早上9時許止
    ，在臺北縣瑞芳鎮○○路2號，以針筒施打之方式施用海洛
    因，平均1日施用1次。嗣於95年5月23日下午6時10分許，在
    臺北縣瑞芳鎮○○路2號前為警盤查，其在警方查知犯罪前
    ，即主動交出其所有之口袋內預備供其施用海洛因之針筒1
    支，而接受裁判。
二、案經基隆市警察局第二分局報告臺灣基隆地方法院檢察署檢
    察官偵查起訴。
        理  由
一、訊據被告乙○○對於上開事實坦承不諱，被告為警查獲所採
    尿液經鑑驗呈可待因及嗎啡陽性反應，此有昭信科技顧問股
    份有限公司濫用藥物檢驗報告一紙附卷可稽，並有扣案如事
    實欄所述之針筒1支足憑佐證，此外，復有臺灣高等法院被
    告前案紀錄表一紙附卷可按，本件事證明確，被告係於毒品
    危害防制條例公布施行後，經一次觀察勒戒及一次強制戒治
    期滿由檢察官為不起訴處分後，五年內再犯施用毒品罪者，
    足堪認定。
二、核被告所為，係犯毒品危害防制條例第十條第一項之施用第
    一級毒品罪。其施用前之持有海洛因之低度行為應為施用之
    高度行為所吸收，不另論罪。被告多次施用海洛因之犯行，
    時間緊接，所犯又係構成要件相同之罪名，顯基於概括犯意
    為之；被告行為後，刑法第56條連續犯之規定，業於94年1
    月7日修正公布刪除，並於95年7月1日施行，則被告之犯行
    ，因行為後新法業已刪除連續犯之規定，此刪除雖非犯罪構
    成要件之變更，但顯已影響行為人刑罰之法律效果，自屬法
    律有變更，依新法第2條第1項規定，比較新、舊法結果，仍
    應適用較有利於被告之行為時法律即舊法論以連續犯（最高
    法院95年第8次刑事庭會議決議參照），並依修正前刑法第
    五十六條之規定，加重其刑；公訴人雖僅起訴被告採尿前回
    溯24小時內某一時點之施用海洛因犯行，然其餘施用海洛因
    犯行既與已起訴部分各具有連續犯裁判上一罪之關係，自在
    本院得一併審酌之範圍內。被告犯後自首，依95年7月1日修
    正公布施行之刑法第六十二條前段，僅得減輕其刑，而修正
    前之刑法第六十二條前段則係必減輕其刑，兩相比較，自以
    修正前之刑法第六十二條前段有利於被告，依刑法第二條第
    一項前段，應依修正前刑法第六十二條前段規定，減輕其刑
    ，並先加後減。爰審酌被告已因施用毒品前經一次觀察勒戒
    及一次強制戒治之處分猶犯同罪行、其對毒品顯已具相當之
    依賴性、其施用毒品之頻率及次數、期間、犯罪手段等一切
    情狀，量處如主文所示之刑。被告於犯罪時之刑法第41條第
    1項前段規定：「犯最重本刑為5年以下有期徒刑以下之刑之
    罪，而受6個月以下有期徒刑或拘役之宣告，因身體、教育
    、職業、家庭之關係或其他正當事由，執行顯有困難者，得
    以1元以上3元以下折算一日，易科罰金。」又被告行為時之
    易科罰金折算標準，修正前罰金罰鍰提高標準條例第2條前
    段（現已刪除）規定，就其原定數額提高為100倍折算1日，
    則被告行為時之易科罰金折算標準，應以銀元300元折算1日
    ，經折算為新臺幣後，應以新臺幣900元折算為1日。惟95年
    7月1日修正公布施行之刑法第41條第1項前段則規定：「犯
    最重本刑為五年以下有期徒刑以下之刑之罪，而受六個月以
    下有期徒刑或拘役之宣告者，得以新臺幣一千元、二千元或
    三千元折算一日，易科罰金。」比較修正前後之易科罰金折
    算標準，以95年7月1日修正公布施行前之規定，較有利於被
    告，則應依刑法第2條第1項前段，適用修正前刑法第41條第
    1項前段規定，定其折算標準。扣案之針筒1支，係被告所有
    預備供其施用海洛因之工具，業據其陳供明確，應依刑法第
    38條第1項第2款規定宣告沒收。
據上論斷，應依刑事訴訟法第二百七十三條之一第一項、第二百
九十九條第一項前段，毒品危害防制條例第十條第一項、第二十
三條第二項，刑法第二條第一項前段、第十一條前段、修正前第
五十六條、修正前第六十二條前段、修正前第四十一條第一項前
段、第三十八條第一項第二款，廢止之罰金罰鍰提高標準條例第
二條，現行法規所定貨幣單位折算新台幣條例第二條，判決如主
文。
本案經檢察官甲○○到庭執行職務
中    華    民    國    95    年    11    月    15    日
                  刑事第四庭法    官  曾雨明
以上正本證明與原本無異。
對於本件判決如有不服，應於收受送達後10日內，向本院提出上
訴書狀，上訴於臺灣高等法院。
中    華    民    國    95    年    11    月    20    日
                            書 記 官  王靜敏
附錄法條：
毒品危害防制條例第10條第1項：
施用第一級毒品者，處 6 月以上 5 年以下有期徒刑。


司法院資訊處製作；財團法人民間司法改革基金會備份。
